臺灣臺中地方法院民事判決               100年度訴字第69號
原      告  鄭進旺
訴訟代理人  侯志翔律師
被      告  時貞誠
            宏順路面機械有限公司
法定代理人  黃淑靖
共      同
訴訟代理人  盧兆民律師
上列當事人間因業務過失傷害案件，原告提起請求損害賠償之附
帶民事訴訟，經本院刑事庭移送前來（99年度交附民字第230號
），本院於民國100年7月29日言詞辯論終結，判決如下：
    主  文
被告應連帶給付原告新臺幣拾肆萬壹仟陸佰陸拾伍元，及自民
國九十九年十月二十六日起至清償日止，按年息百分之五計算之
利息。
原告其餘之訴駁回。
訴訟費用由被告連帶負擔百分之十六；餘由原告負擔。
本判決原告勝訴部分得假執行；但被告如以新臺幣拾肆萬壹仟
陸佰陸拾伍元為原告預供擔保，得免為假執行。
原告其餘假執行之聲請駁回。
    事實及理由
壹、程序方面：
    按訴狀送達後，原告不得將原訴變更或追加他訴。但擴張或
    減縮應受判決事項之聲明者，不在此限，民事訴訟法第255
    條第1項第3款定有明文。原告就訴之聲明第1項原請求：被
    告應連帶給付原告新臺幣（下同）3,000,918元，及自刑事
    附帶民事訴訟起訴狀繕本送達翌日起至清償日止，按年息百
    分之5計算之利息。嗣於本院審理中減縮為：被告應連帶給
    付原告2,101,488元，及自刑事附帶民事訴訟起訴狀繕本送
    達最後一被告翌日起至清償日止，按年息百分之5計算之利
    息。經核合於前開規定，應予准許。
貳、實體方面：
一、原告起訴主張：
  (一)被告時貞誠係受僱於被告宏順路面機械有限公司（下稱被告
    宏順公司）擔任大貨車司機，其於民國99年1月14日上午11
    時19分許，駕駛被告宏順公司所有車牌號碼Z6-050號自用大
    貨車（下稱系爭大貨車），運水欲供被告宏順公司之路面刨
    除機加水而執行業務時，沿臺中市太平區○○○○街由西往
    東方向行駛，在未劃設行車分向線之道路疏未靠右側行駛，
    而跨路中及靠近車道左側行駛，適有原告騎乘車牌號碼3GP-
    809號重機車（下稱系爭機車）沿同路對向行駛過來，因無
    法閃避，被告時貞誠所駕駛之系爭大貨車左前車頭遂撞擊原
    告騎乘之系爭機車左側，致原告人車倒地，原告因而受有左
    側髖關節後脫臼併髖臼及股骨頭骨折等傷害，經送醫急救，
    復於99年1月15日接受骨折復位及鋼釘固定手術治療，嗣於
    99年1月22日出院。而被告宏順公司係被告時貞誠之僱用人
    ，依民法第188條第1項規定，應與其受僱人負連帶賠償責任
    ，爰依侵權行為規定，請求被告負連帶賠償責任。茲就原告
    所受各項損害臚列如下：
  1.原告自99年1月14日系爭車禍發生時起至100年5月17日止之
    醫療費用共38,188元。
  2.原告因髖骨斷裂，因需側臥軟床而購買床墊之費用11,500元
    。
  3.原告受有前開傷害，自99年1月14日起住院至99年1月22日出
    院，住院期間需他人照顧，不宜劇烈活動或負重，醫院建議
    使用柺杖，出院後1個月左右需專人照顧日常生活，原告此
    期間均由其家屬照顧，爰請求自99年1月14日起至99年2月22
    日共計39日，因原告無法自理生活之看護費用，按每日1,
    200元，共計46,800元（計算式：1,200×39＝46,800）。
  4.自99年1月28日起至100年4月21日止之門診交通費用共10次
    ，每次來回計程車費500元，共計5,000元。
  5.100年5月18日之後預期陸續發生之醫療費用、交通費用、營
    養品及其他必要費用共500,000元。
  6.精神慰撫金部分：
    原告為3級跳遠運動國手，參加國內外大型比賽得獎無數，
    因系爭車禍導致左邊骨盆斷裂，術後且需長期復健治療，不
    僅被迫放棄學業，甚至參加廣州亞運及2012年奧運會培訓之
    機會亦被迫放棄。原告年僅21歲，原本運動前途一片光明，
    突遭此變故，對未來生涯一片茫然，身心痛苦實非筆墨得以
    形容。且家人因此必須暫停工作以協助原告起居及就醫，身
    心壓力不可謂不重。而原告目前雖復原狀況良好，惟無法劇
    烈活動，對日常生活之影響仍屬存續，目前尚在復健中，尤
    其日後勢必無法再參加國手培訓，運動生涯亦將放棄，精神
    痛苦及無形之傷害實非外觀觀察所能體會。爰依法請求精神
    慰撫金1,500,000元。
  7.以上合計2,101,488元。
  (二)並聲明：1.被告應連帶給付原告2,101,488元，及自刑事附
    帶民事訴訟起訴狀繕本送達最後一被告翌日起至清償日止，
    按年息百分之5計算之利息。2.願供擔保，請准宣告假執行
    。
二、被告則以：
  (一)對被告時貞誠係受僱於被告宏順公司，且於上開時間、地點
    駕駛系爭大貨車執行被告宏順公司之職務時，因疏未注意靠
    右行駛，導致撞及原告，致原告受有前開傷害等情不爭執，
    惟本院99年度交易字第535號刑事案件於99年8月4日審理時
    ，原告已可走動自如，其走動時已看不出有何異樣。
  (二)對原告因系爭車禍受有下列損失，被告不爭執：
  1.原告至100年5月17日之醫療費用共38,188元。
  2.原告自100年5月18日起還需3次骨科門診之費用共2,040元。
  3.原告購買床墊之費用11,500元。
  4.原告於99年1月14日至99年2月22日共計39日，每日1,200元
    之看護費用，共計46,800元。
  5.原告自99年1月28日起至100年4月21日止之門診交通費用共
    10次，每次來回計程車資500元，共計5,000元。另原告上開
    自100年5月18日起所需3次骨科門診之交通費用，每次500元
    ，共計1,500元。
  (三)原告就其所主張100年5月18日之後預期陸續發生之醫療費用
    、交通費用、營養品及其他必要費用共500,000元部分，除
    原告自100年5月18日起還需3次骨科門診之費用共2,040元，
    及上開3次骨科門診之交通費用共1,500元外，原告就其他部
    分並未提出單據或其他證據證明之，不足採信。
  (四)原告因98學年度第1學期全部成績於學期末核算，該學期全
    部科目均不及格，而於99年3月22日遭國立臺灣體育學院（
    下稱臺灣體育學院）予以退學，故原告遭退學與系爭車禍無
    關。而原告如重視其未來可參加運動比賽等運動生涯，當不
    至於輕忽在臺灣體育學院就讀期間受栽培之機會，然其卻不
    求精進，致全部科目均不及格而遭退學，是實難評斷其因系
    爭車禍致精神遭受莫大痛苦。況系爭車禍在本院99年度交易
    字第535號刑事案件於99年8月4日審理時，原告已可走動自
    如，其走動時已看不出有何異樣。故原告復原情況尚屬良好
    ，其請求精神慰撫金1,500,000元，應屬過高。
  (五)另原告已自保險公司取得之強制汽車責任保險金63,363元，
    依強制汽車責任保險法第32條規定，應視為被保險人損害賠
    償金額之一部分，故原告得請求被告賠償之金額，應扣除該
    63,363元等語，資為抗辯。
  (六)並聲明：1.原告之訴駁回。2.如受不利判決，願供擔保請准
    宣告免為假執行。
三、兩造依民事訴訟法第270條之1第1項第3款規定，整理並協議
    簡化爭點如下：
  (一)兩造不爭執之事實：
  1.被告時貞誠受僱於被告宏順公司擔任大貨車司機，其於99年
    1月14日上午，駕駛被告宏順公司所有系爭大貨車執行被告
    宏順公司之業務時，沿臺中市太平區○○○○街（該處屬未
    劃分向線或分向限制線之道路）由西往東方向行駛，於同日
    上午11時19分許，途經該路93號前狹路彎道時，本應注意「
    汽車行駛時，駕駛人應注意車前狀況，並隨時採取必要之安
    全措施；及汽車在未劃分向線或分向限制線之道路，應靠右
    行駛。」之規定，而依當時情形，又無不能注意之情事，竟
    疏未注意及此，未靠右行駛，跨路中及靠近車道左側行駛，
    適原告騎乘系爭重機車沿同路對向行駛而來，因無法閃避，
    被告時貞誠駕駛之系爭大貨車左前車頭遂撞擊原告騎乘之系
    爭機車左側，致原告人車倒地，受有左側髖關節後脫臼併髖
    臼及股骨頭骨折等傷害，經送往中國醫藥大學附設醫院（下
    稱中醫大附設醫院）急救，原告於99年1月15日接受骨折復
    位及鋼釘固定手術治療，嗣於99年1月22日出院。
  2.被告時貞誠因系爭車禍案件，經本院99年度交易字第535號
    刑事判決被告時貞誠犯業務過失傷害罪，處有期徒刑5月確
    定。
  3.被告時貞誠於系爭車禍發生時，係駕駛系爭大貨車為被告宏
    順公司執行職務。
  4.原告因系爭車禍受有下列損失，被告不予爭執：
  (1)原告至100年5月17日之醫療費用共38,188元。
  (2)原告自100年5月18日起還需3次骨科門診之費用共2,040元。
  (3)原告購買床墊之費用11,500元。
  (4)原告於99年1月14日至99年2月22日共計39日，每日1,200元
    之看護費用，共計46,800元。
  (5)原告自99年1月28日起至100年4月21日止之門診交通費用共
    計10次，每次來回計程車資為500元，共計5,000元。另原告
    上開自100年5月18日起所需3次骨科門診之交通費用，每次
    500元，共計1,500元。
  5.原告已領取強制汽車責任保險金共63,363元。
  (二)本件之爭點：
  1.原告是否受有100年5月18日起之醫療費用、交通費用、營養
    品及其他必要費用共500,000元之損害？
  2.原告主張精神慰撫金1,500,000元，是否過高？
四、得心證之理由：
  (一)原告主張：被告時貞誠於上開時間、地點，因過失侵權行為
    ，致原告受有上開傷害等情，為被告2人所不爭執（見兩造
    不爭執之事實1.所載），堪以認定。而被告時貞誠因系爭車
    禍，已經本院99年度交易字第535號判決認定被告時貞誠犯
    業務過失傷害罪，處有期徒刑5月確定等情，業經本院依職
    權調取上開刑事卷宗核閱無誤。
  (二)按因故意或過失，不法侵害他人之權利者，負損害賠償責任
    ；受僱人因執行職務，不法侵害他人之權利者，由僱用人與
    行為人連帶負損害賠償責任，為民法第184條第1項前段、第
    188條第1項前段所明定。次按不法侵害他人之身體或健康者
    ，對於被害人因此喪失或減少勞動能力，或增加生活上之需
    要時，應負損害賠償責任；不法侵害他人之身體、健康者，
    被害人雖非財產上之損害，亦得請求賠償相當之金額，為民
    法第193條第1項、第195條第1項前段所明文。復按慰撫金之
    賠償須以人格權遭遇侵害，使精神上受有痛苦為必要，其核
    給之標準與財產上損害之計算不同，然非不可斟酌雙方身分
    、資力與加害程度，及其他各種情形核定相當之數額（最高
    法院51年臺上字第223號判例參照）。查被告時貞誠係受僱
    於被告宏順公司，於系爭車禍發生時係在執行職務等情，為
    兩造所不爭執（見兩造不爭執之事實1.及3.所載）。而被告
    時貞誠因過失行為不法侵害原告之身體及健康，揆諸前開規
    定，被告宏順公司自應與被告時貞誠連帶負損害賠償責任。
    則原告依侵權行為規定，請求被告連帶賠償，自屬有據。茲
    就原告主張之項目及金額，審究如下：
  1.有關自99年1月14日起至100年5月17日之醫療費用部分：
    原告主張：其自99年1月14日系爭車禍發生時起至100年5月
    17日共支出醫療費用38,188元等情，有醫療收據在卷可證（
    見本院卷第87至89頁），復為被告所不爭執，堪信為真。
  2.有關購買床墊費用部分：
    原告復主張：其因髖骨斷裂必需側臥軟床而購買床墊支出費
    用11,500元等情，亦提出送貨單在卷為證（見本院卷第41頁
    ），並有中醫大附設醫院於100年5月20日以院醫事字第1000
    004861號函（下稱中醫大附設醫院100年5月20日函）表示：
    側臥軟床墊應可減輕術後疼痛及利於復健所需，有前開函文
    在卷可憑（見本院卷第86頁），並為被告所不爭執，堪已認
    定。
  3.有關看護費用部分：
    原告再主張：其因前開傷害，於99年1月14日至99年1月22日
    住院期間及出院後1個月左右需專人照顧日常生活，乃均由
    原告之家屬照顧，爰請求自99年1月14日起至99年2月22日共
    計39日之看護費用，每日1,200元，共計46,800元等情，經
    中醫大附設醫院100年5月20日函表示：原告自99年1月14日
    起至99年1月22日住院期間需他人照顧，且出院後1個月左右
    需專人照顧日常生活等語，有前開函文在卷可稽（見本院卷
    第86頁），而被告2人對原告此部分請求之金額亦不爭執，
    是原告此部分之請求，為有理由。
  4.有關自99年1月28日起至100年4月21日止之交通費用部分：
    原告又主張：其因系爭車禍，受有支出自99年1月28日起至
    100年4月21日止之門診交通費用共計10次，每次來回計程車
    資500元，共計5,000元之損害等情，亦為被告所不爭執，亦
    堪認定。
  5.有關原告請求自100年5月18日之後預期陸續發生之醫療費用
    、交通費用、營養品及其他必要費用部分：
  (1)查中醫大附設醫院於100年6月15日以院醫事字第1000005654
    號函（下稱中醫大附設醫院100年6月15日函）表示：原告因
    左側髖關節後脫臼併髖臼及股骨頭骨折至該院接受手術，術
    後建議骨科門診定期追蹤約2年左右，觀察評估骨折癒合、
    併發症及髖關節功能復原狀況，術後至今約1年半左右，故
    約需骨科門診再定期追蹤約半年左右，可能約略還需3次骨
    科門診，若無明顯併發症需再次接受手術，病患為健保身分
    求診，約略僅有骨科門診相關費用。一般健保就醫費用如無
    特殊自費項目時，每一次約在480至680元間，依藥品費用有
    所異動，而依醫師預估，3次門診費用約在1,440至2,040元
    間等語，有前開函文在卷可憑（見本院卷第119頁）。可見
    ，原告術後至今約1年半左右，需骨科門診再定期追蹤約半
    年左右，還需3次骨科門診，每次費用約為480至680元。
  (2)兩造就原告自100年5月18日起需3次骨科門診之費用共2,040
    元，及上開3次骨科門診之交通費用共計1,500元部分，並不
    爭執（見兩造不爭執之事實4.(5)後段所載），是原告此部分
    之請求，為有理由。而除上開部分外，原告就其所主張之自
    100年5月18日之後預期陸續發生之醫療費用、交通費用、營
    養品及其他必要費用部分，並未提出任何證據證明之，實難
    憑採。
  6.有關精神慰撫金部分：
    原告於系爭車禍發生時雖就讀臺灣體育學院競技運動學系2
    年級，惟嗣因98學年度第1學期結束後，經期末核算，該學
    期學業成績全部科目均不及格，已遭臺灣體育學院於98學年
    度第2學期初即99年3月22日發函通知予以退學，目前在家中
    幫忙協助其父親之貨運行事業，月薪約2萬元，名下有房屋1
    筆、田賦2筆；而被告時貞誠為國中畢業，名下無財產，目
    前為被告宏順公司之臨時雇員，薪資約每月21,000元；另被
    告宏順公司資本總額為800萬元，名下有汽車8輛等情，業據
    渠等分別陳明在卷，復有臺灣體育學院100年5月23日臺體競
    技字第1000004092號函、100年6月17日臺體競字第10000048
    19號函、稅務電子閘門財產、所得調件明細表、公司基本資
    料查詢列印資料在卷可參（見本院卷第13至26頁、第67頁背
    面、第72至74、76、90、120頁）。再者，原告為田徑3級跳
    遠運動選手，曾於97年間當選我國參加「第13屆亞洲青年田
    徑錦標賽」之國家代表隊選手，且另曾數次參加國內外田徑
    3級跳遠比賽而獲獎等情，有原告所提出之當選證書、獎狀
    等影本在卷可佐（見本院卷第31至36頁）。而原告因系爭車
    禍受有左側髖關節後脫臼併髖臼及股骨頭骨折等傷害，經中
    醫大附設醫院100年5月20日函、100年6月15日函表示：原告
    因上開傷害於99年1月14日經由急診住院，於99年1月15日接
    受骨折復位及鋼釘固定手術治療，於99年1月22日出院，住
    院期間需他人照顧，不宜劇烈活動及負重，建議使用柺杖，
    宜休養6個月及門診持續追蹤復健治療，出院後1個月左右需
    專人照顧日常生活，目前發現左側髖關節功能遺存顯著運動
    障礙（屈曲40度、伸展10度、活動範圍50度），預計骨折癒
    合完全時間約1年半至2年左右，原告術後至今約1年半左右
    ，故約需骨科門診再定期追蹤約半年左右，以觀察評估骨折
    癒合、併發症及髖關節功能復原狀況，屆時須再評估左側髖
    關節功能障礙情況等語，有前開函文在卷可查（見本院卷第
    86、119頁）。足知，原告原為田徑3級跳遠運動選手，因系
    爭車禍受傷住院、手術，且骨折癒合完全時間約1年半至2年
    左右，而醫囑建議休養6個月及須門診持續追蹤復健治療，
    當影響其運動生涯甚鉅，顯見原告之精神及身體確因系爭車
    禍受傷而受有痛苦。又縱原告因學業成績不及格遭退學，然
    原告原仍可參加不需以學生身分為資格之比賽，故被告辯稱
    ：原告因學業成績不及格遭退學，輕忽受栽培之機會，難評
    斷其因系爭車禍致精神遭受莫大痛苦云云，顯不足採。本院
    爰審酌上開一切情形，認原告請求精神慰撫金150萬元尚嫌
    過高，應核減為30萬元為適當。
  4.綜上，原告得請求自99年1月14日起至100年5月17日之醫療
    費用38,188元、購買床墊費用11,500元、看護費用46,800元
    、自99年1月28日起至100年4月21日止之交通費用5,000元、
    自100年5月18日以後之醫療費用2,040元及交通費用1,500元
    、精神慰撫金300,000元，合計為405,028元。
  (三)復按保險人依強制汽車責任保險法規定所為之保險給付，視
    為被保險人損害賠償金額之一部分；被保險人受賠償請求時
    ，得扣除之，為強制汽車責任保險法第32條所明定。原告已
    領取強制汽車責任保險金63,363元等情，為兩造所不爭執（
    見兩造不爭執之事實5.所載）。揆諸前揭說明，原告上開得
    請求被告連帶賠償之金額405,028元，應扣除原告已領得之
    強制汽車責任保險金63,363元，此亦為兩造所不爭執（見本
    院卷第136頁背面），則經扣除後，原告得請求被告連帶給
    付之損害賠償金額為341,665元（計算式：405,028－63,
    363 ＝341,665）。
五、綜上所述，原告依侵權行為之規定，請求被告連帶給付341,
    665元，及自刑事附帶民事訴訟起訴狀繕本送達最後一被告
    翌日即99年10月26日起至清償日止，按年息百分之5計算之
    利息，為有理由，應予准許；超過上開應准許之金額部分，
    為無理由，應予駁回。
六、本件事證已臻明確，兩造其餘攻擊、防禦方法及所提出之各
    項證據資料，核與判決結果不生影響，爰不逐一論述，附此
    敘明。
七、本件原告勝訴部分，為所命給付金額未逾50萬元之判決，爰
    依職權宣告假執行，原告就此部分所為供擔保假執行之聲請
    ，僅在促使本院發動職權，自無庸另為准駁之裁判；至原告
    敗訴部分，其假執行之聲請已因訴之駁回而失所依據，應予
    駁回。而被告陳明願供擔保請准宣告免為假執行，就原告勝
    訴部分，經核尚無不合，爰酌定相當擔保金額准許之。
八、據上論結，原告之訴為一部有理由，一部無理由，依民事訴
    訟法第79條、第85條第2項、第389條第1項第5款、第392條
    第2項，判決如主文。
中    華    民    國   100    年    8     月    19    日
                  民事第三庭    審判長法  官  許秀芬
                                      法  官  黃峻隆
                                      法  官  黃佳琪
正本係照原本作成。
如不服本判決，應於判決送達後20日內，向本院提出上訴狀。如
委任律師提起上訴者，應一併繳納上訴審裁判費
中    華    民    國   100    年    8     月    19    日
                                      書記官  江慧貞